臺灣士林地方法院民事判決
原　　　告　乙○○
　　　　　　楊惠民
被　　　告　丙○○
訴訟代理人　甲○○
上列當事人間附帶民事訴訟損害賠償事件，由本院刑事庭裁定移
送民事庭，本院於民國94年3 月22日言詞辯論終結，判決如下：
    主  文
被告應給付原告乙○○新台幣肆拾貳萬零陸佰柒拾肆元，及自民
國九十三年九月二日起至清償日止，按年息百分之五計算之利息
。
被告應給付原告楊惠民新台幣參拾貳萬柒仟參佰捌拾伍元，及自
民國九十三年九月二日起至清償日止，按年息百分之五計算之利
息。
原告其餘之訴駁回。
訴訟費用關於原告乙○○部分，由被告負擔二分之一，關於原告
楊惠民部分，由被告負擔七分之一，餘各由原告乙○○、楊惠民
負擔。
本判決第一項、第二項，得假執行。但被告如以新台幣肆拾貳萬
零陸佰柒拾肆元為原告乙○○預供擔保，或以新台幣參拾貳萬柒
仟參佰捌拾伍元為原告楊惠民預供擔保，得免為假執行。
原告其餘假執行之聲請駁回。
    事實及理由
甲、程序方面：
一、按「分別提起之數宗訴訟，其訴訟標的相牽連或得以一訴主
    張者，法院得命合併辯論。命合併辯論之數宗訴訟，得合併
    裁判。」，民事訴訟法第205 條第1 項、第2 項定有明文。
    本件原告2 人起訴，俱以被告同一駕車過失傷害行為為其原
    因事實，即屬相牽連之數宗訴訟，且均繫屬於本院，經命合
    併辯論，爰此合併裁判。
二、次按訴狀送達後，原告不得將原訴變更或追加他訴。但被告
    同意或擴張或減縮應受判決事項之聲明者，不在此限。被告
    於訴之變更或追加無異議，而為本案之言詞辯論者，視為同
    意變更或追加，民事訴訟法第255 條第1 項第1 款、第3 款
    、第2 項定有明文。本件原告乙○○原起訴聲明請求被告給
    付新台幣（以下同）738,310 元，及自起訴狀繕本送達翌日
    起至清償日止，按年息5 ％計算之利息。原告楊惠民則起訴
    請求被告給付2,450,582 元，及自起訴狀繕本送達翌日起至
    清償日止，按年息5 ％計算之利息。嗣於訴訟進行中，各擴
    張、減縮請求金額，即原告乙○○請求被告給付857,852 元
    ，及自民國93年9 月2 日起起至清償日止，按年息5 ％計算
    之利息。原告楊惠民請求被告給付2,162,755元，及自93年9
    月2 日起至清償日止，按年息5 ％計算之利息。核渠等所為
    ，各係屬聲明之擴張、減縮，依據民事訴訟法第255 條第1
    項第3 款規定，均應准許。又原告楊惠民起訴原僅引據民法
    第193 條、第195 條規定，為其請求依據之法律關係，復於
    訴訟進行中，另主張依據同法第184 條規定而為請求，所為
    係屬訴訟標的法律關係之追加，而被告就其追加未抗辯而為
    本案之言詞辯論，依據民事訴訟法第255 條第2 項、第1 項
    第1 款規定，亦應准許之。
乙、實體方面：
一、原告乙○○、楊惠民起訴均主張：被告於92年1 月29日晚上
    11時45分許，駕駛車牌號碼AY-1513 號自用小客車（以下稱
    系爭汽車），自臺北市○○街口地下停車場駛出至停車場出
    口處時，本應注意車前狀況，隨時採取必要之安全措施，竟
    疏未注意而誤踩油門，使系爭汽車猛然向前衝出，因而撞擊
    步行至該處之原告2 人，致原告乙○○因而受有右膝滑囊、
    第四與第五腰椎間盤突出、第五腰椎橫突骨折、前腹部與左
    下肢二度燙傷、胸部與腰部及雙側下肢挫傷、手臂擦傷等傷
    害，原告楊惠民受有骨盆骨折、右脛骨平台骨折及頭部外傷
    之傷害，依據民法第184 條、第193 條、第195 條規定，原
    告自得請求給付損害賠償。而原告乙○○復主張：其因受上
    開傷害，而受有支出醫院醫療費、營養補品費用、看護費、
    住院伙食費、就醫停車費、診斷書費等費用支出，及事故時
    所穿著衣物及所購年貨毀損、無法工作致減少薪資收入等損
    害，經扣除汽車強制責任保險所為部分給付後，尚有診斷書
    費1,340 元、醫療費2,010 元、醫療用品費15,594元、營養
    補品費用2,771 元、看護費13,000元、住院伙食費1,560 元
    、就醫停車費1,880 元、就醫交通費840 元、服裝及年貨毀
    損損失8,000 元（此部分另以裁定駁回）、受傷無法工作損
    失155,857 元之損害未獲清償，另有將來修補腹部疤痕每公
    分費用1 萬元，需費155,000 元之損害，又其受此重傷害住
    院，嚴重身心受創，現仍在復健治療中，被告應給付慰撫金
    50萬元。原告楊惠民更主張：其因受上開傷害，致有薪資收
    入減少、衣物毀損及支出醫療費用、看護費、交通費、鑑定
    費等損害，扣除汽車強制責任保險已經給付部分後，尚有醫
    療相關費用（含醫療費、診斷書費、營養補品費及醫療用品
    費）25,114元、看護費4,000 元、服裝及年貨損失11,613元
    （此部分另以裁定駁回）、108 日無法工作之薪資收入減少
    119,028 元及鑑定費3,000 元未獲清償，且原告楊惠民受此
    傷害，經醫師診斷骨盆變形，將來不能生產，受有精神上重
    大打擊及痛苦，被告應給付慰撫金200 萬元等語。本於如上
    事實及理由，原告乙○○聲明求為判決：(一)被告應給付849,
    852 元（不含併請求之衣物、年貨損失8,000 部分），及自
    93年9 月2 日起起至清償日止，按年息5 ％計算之利息。(二)
    願供擔保請准宣告假執行。原告楊惠民聲明求為判決：(一)被
    告應給付2,151,142 元（不含併請求年貨、衣物損失11.613
    元部分），及自93年9 月2 日起至清償日止，按年息5 ％計
    算之利息。(二)願供擔保請准宣告假執行。
二、被告則以：被告確於原告所指時、地，不慎駕車撞擊原告等
    人，致原告受有所陳傷害。然原告楊惠民所主張之醫療費用
    中，除經強制汽車責任保險給付部分外，被告有爭執者包括
    ：(一)多張診斷證明書費、非醫療用品費，應與本件事故無關
    。(二)薪資收入減少部分，雖所稱108 日無法工作，被告不爭
    執，但應按其自90年12月至91年11月間全年收入平均計算後
    ，以每月薪資31788 元為準，合計為111258元，方屬公允。
    (三)關於鑑定費用部分，因事發後被告並未迴避，要無鑑定之
    必要，故非必要費用。(四)參酌兩造資力、社會地位、家庭及
    經濟與一切情狀，所請求200 萬元慰撫金過高。另原告乙○
    ○部分，除經強制汽車責任保險給付部分外，被告有爭執之
    項目為：(一)醫療費用中有多項非醫療用品費用，且未經醫師
    證明為必要，故非必要費用。(二)看護費部分，未經醫師證明
    需人看護期間為何，其請求亦無理由。(三)家屬接送至醫院之
    停車費及住院伙食費，均非必要費用。(四)依其傷勢須休養期
    間為何、是否完全無法工作，未經提出醫師證明，且未提供
    扣繳憑單以證明數額之多寡，其請求按161 日，以每月基本
    薪資26000 元計算亦非可採。(五)未來醫療費用部分，是否可
    為全民健康保險所給付，並非明瞭。(六)被告在事發後已無法
    工作，名下無不動產，無力負擔高額賠償，所請求50萬元慰
    撫金過高云云，並聲明求為判決：(一)原告之訴及假執行之聲
    請均駁回。(二)如受不利判決，願供擔保請准宣告假執行。
三、查被告確於92年1 月29日晚間11時45分許，駕駛系爭汽車，
    自台北市○○街口地下停車場駛出至停車場出口處時，過失
    誤踩油門，使系爭汽車猛然向前衝出，因而撞擊步行至該處
    之原告2 人，致原告乙○○因而受有右膝滑囊、第4 與第5
    腰椎間盤突出、第5 腰椎橫突骨折、前腹部與左下肢2 度燙
    傷（約佔體表面積5 ％）、胸部與腰部及雙側下肢挫傷、手
    臂擦傷等傷害，原告楊惠民受有骨盆骨折、右脛骨平台骨折
    及頭部外傷之傷害，被告因此過失傷害行為經判決有罪確定
    ，而原告楊惠民因受此傷害而有108 日無法工作等情，為兩
    造所不爭執，且有診斷證明書（見93年度交附民字第1 號卷
    〈以下稱附民1 號卷〉第18頁、第19頁；93年度交附民字第
    2 號卷〈以下稱附民2 號卷〉第3 頁、第4 頁；93年度訴字
    第765 號卷〈以下稱765 號卷〉卷一第17頁、第18頁）、臺
    北市車輛行車事故鑑定委員會92年6 月25日北鑑審字第0923
    0176000 號函附鑑定意見書（見附民1 號卷第115 頁）、臺
    北市車輛行車事故鑑定覆議委員會鑑定覆議意見書（見附民
    1 號卷第121 頁）附卷可按，並經本院調取台灣士林地方法
    院檢察署92年度偵字第7125號偵查卷、本院93年度交簡字第
    3 號刑事卷查核屬實，均堪信為真實。
四、茲原告主張因被告過失傷害行為，致受有損害，為此依據侵
    權行為之規定，請求給付損害賠償等情，被告則以前開情詞
    置辯。經查：
  (一)按「因故意或過失，不法侵害他人之權利者，負損害賠償責
    任。」；「不法侵害他人之身體或健康者，對於被害人因此
    喪失或減少勞動能力或增加生活上之需要時，應負損害賠償
    責任。」；「不法侵害他人之身體、健康、名譽、自由、信
    用、隱私、貞操，或不法侵害其他人格法益而情節重大者，
    被害人雖非財產上之損害，亦得請求賠償相當之金額。」，
    民法第184 條第1 項前段、第193 條第1 項、第195 條第1
    項前段分別定有明文。又「負損害賠償責任者，除法律另有
    規定或契約另有訂定外，應回復他方損害發生前之原狀。」
    ；「第一項情形，債權人得請求支付回復原狀所必要之費用
    ，以代回復原狀。」；「損害賠償，除法律另有規定或契約
    另有訂定外，應以填補債權人所受損害及所失利益為限。依
    通常情形，或依已定之計劃、設備或其他特別情事，可得預
    期之利益，視為所失利益。」，民法第213 條第1 項、第3
    項及第216 條第1 項亦有明文。本件被告確有於原告所指上
    開時、地，因駕車過失撞擊原告2 人，而致原告受傷之事實
    ，業據自認無誤，依據上揭規定，自應對原告因此所受損害
    ，負侵權行為損害賠償責任。
  (二)次按損害賠償之債，以有損害之發生及有責任原因之事實，
    並二者之間，有相當因果關係為成立要件。故原告所主張損
    害賠償之債，如不合於此項成立要件者，即難謂有損害賠償
    請求權存在（最高法院48年度台上字第481 號判例意旨參照
    ）。至所謂相當因果關係，係以行為人之行為所造成之客觀
    存在事實，依經驗法則，可認通常均可能發生同樣損害之結
    果而言；如有此同一條件存在，通常不必皆發生此損害之結
    果，則該條件與結果並不相當，即無相當因果關係；不能僅
    以行為人就其行為有故意過失，即認該行為與損害間有相當
    因果關係（最高法院90年度台上字第772 號判決意旨參照）
    。是侵權行為損害賠償請求權人得向侵權行為人請求之範圍
    ，必以所受損害，與責任原因事實間，依其情形均可發生同
    樣之損害，而為回復原狀所必要者，始堪肯認在得請求賠償
    之列。
  (三)被告因其侵害原因行為，對原告雖負侵權行為損害賠償責任
    ，業如前述，但原告所主張損害，得否請求給付賠償，除被
    告所不爭執者外，仍應視其與原因事實間是否具備相當因果
    關係為斷，爰就原告所主張之損害項目及數額，各審酌如下
    ：
  1.關於原告乙○○部分：
  (1)醫療費用部分：原告提出中興醫院所出具醫療費用收據為證
    部分（見附民1 號卷第20頁以下、765 號卷第19頁以下、第
    136 頁、第138 頁、第210 頁以下），經予合計結果，總額
    為34,793元，其中包含開具診斷證明書費合計為2,000 元，
    即除證明書費外，原告乙○○實際支出醫療費用為32,793元
    ，此部分應為必要之支出。至原告乙○○另提出統一發票為
    證（見附民1 號卷第66頁以下），主張其支出之醫療用品費
    用為20,094元、營養品費用為2,771 元部分，核其所列各為
    飲水、紙杯、蛋黃派、襪子、潤膚濕巾、撒龍巴斯、衛生紙
    、背架、OK繃、棉棒、矽膠片、護膝、冷熱敷墊、護疤霜、
    鮮乳等購買之費用，除其中購買背架支出各450 元、4,500
    元部分（見附民第1 號卷第69頁），參照所提出診斷證明書
    （見76 5號卷一第208 頁）所載，確有使用背架之必要，應
    認為係必要費用外，其餘杯子、襪子、濕巾、衛生紙等物為
    現今之日常用品，飲水、蛋黃派、鮮乳等，則為現代人通常
    之食物，非特別之營養補充品，無證據可證明乃因受上開傷
    害所需特別食用或使用者，均不能認為係因本件事故受傷，
    而需支出購買之物。至撒龍巴斯、OK繃、棉棒、矽膠片、護
    膝、冷熱敷墊、護疤霜等物，被告則否認為原告受傷醫療所
    必要，原告乙○○就此復無法提出乃醫囑或處方必要使用之
    物之證明，是所請求醫療用品、營養品等費用，除背架購買
    支出之4,950 元外，即屬乏據，則原告乙○○此部分得請求
    被告給付之數額為醫療費用32,793元、醫療用品費用4,950
    元，扣除汽車強制責任保險已經給付醫療費用30,493元、醫
    療用品費4,500 元後，尚得請求被告給付之數額為醫療費用
    2,300 元及醫療用品費用450 元。
  (2)住院伙食費、診斷證書費：原告乙○○另主張因本件事故需
    自理伙食及證明所受損害程度與得請求範圍，而支出住院伙
    食費、診斷證書費各1,560 元、1,340 元（應為2,000 元之
    誤算），然飲食為維生之基本需求，除因其所受傷害，有在
    醫療必要之範圍內為特殊調理外，究不得認為係因被告過失
    傷害行為而生之需費，而原告乙○○既未能舉證證明該住院
    期間飲食有特別調理之必要，要不能認為此一伙食支出，為
    被告侵權行為所生之損害。至所陳診斷證明書費之支出，核
    其原因乃被告怠於履行其應盡給付義務，原告為主張權利或
    訴訟證明提出需要而支出費用取得，並非因被告上開侵權行
    為所肇致之損害，應不在得請求之列，是其此部分請求，均
    屬不能准許。
  (3)看護費部分：原告乙○○因受上開傷害，分別於住院期間聘
    僱專人看護，業據提出由第三人楊孝芳所出具之收據3 紙為
    證（見附民1 號卷第79頁以下），合計支出金額為24,000元
    ，參酌其所受前述傷害，確會導致行動及自理生活上之困難
    ，即於其住院期間，有聘僱專人看護之必要，且經實際支出
    ，應得請求被告給付此部分損害，被告抗辯其有無聘用看護
    之必要不明云云，為不足採取，是此部分原告楊惠民得請求
    之數額為2,4000元，扣除汽車強制責任保險已經給付之11,0
    00元後，剩餘得請求之數額為13,000元。
  (4)就醫交通費部分：原告乙○○主張因就醫支出車資16,145元
    ，此部分為被告所不爭執，且據其提出計程車收據（見附民
    1 號卷第82頁以下、765 號卷一第47頁以下）、悠遊卡加值
    證明（765 號卷一第50頁、第226 頁）、計程車計費錶照片
    （見765 號卷一第106 頁）為證，再核之該等收據上載日期
    ，亦與其所提出醫療收據之就醫日期相符，是堪認此部分主
    張屬實，且為必要之支出，扣除強制汽車責任保險已經給付
    之15,305 元後，其請求給付840 元自屬有據。
  (5)家屬載送就醫停車費部分：原告乙○○主張就醫期間，由家
    人駕車接送，故支出停車費1,150 元，業據提出統一發票為
    證（見附民1 號卷第110 頁以下），而此應認確係因受傷就
    醫所需之必要費用，其請求被告給付，應屬有據，被告抗辯
    此部分為非必要費用，洵非可採。又原告所陳其住院期間家
    人赴院探望停車費730 元部分，則屬出於親誼探訪而支出之
    花費，非屬原告乙○○受傷回復原狀之必要支出，與被告侵
    權行為無關，縱認有因果關係存在，其支出主體並非原告乙
    ○○，亦不能由其出而主張，則此部分原告乙○○得請求之
    金額為1,150 元。
  (6)未來醫療費用部分：原告乙○○因腹部受傷，將來復原需花
    費醫療費用，為每公分長度修補費用1 萬元，此為被告所不
    爭執，且有診斷證明書附卷可參（見765 號卷一第137 頁、
    第207 頁），則以診斷證明書所載需修補範圍之長度為15.5
    公分計算，需支出之醫療費用為155,000 元，此為原告乙○
    ○所負擔將來需支出之債務，且為回復原狀所必要之費用，
    自得請求給付。至被告抗辯此部分是否為全民健康保險所給
    付之項目不明一節，因將來健保是否給付，乃不確定之事實
    ，在未給付前，被告仍負給付損害賠償之責，至事後如獲保
    險給付，則為另一法律關係，非本件所得論斷，是被告此部
    分抗辯，仍有未合。
  (7)薪資收入減少部分：原告乙○○主張因受此傷害，以致有16
    1 日無法工作，受有薪資收入減少155,857 元之損害云云，
    但依據其所提出之臺北市立聯合醫院中興院區91年1 月18日
    診斷證明書（見765 號卷一第209 頁）所載略為：原告乙○
    ○於92年1 月29日住院，同年月31日出院，出院後需休息1
    個月等語。另同醫院同年月14日診斷證明書記載：原告乙○
    ○於92年2 月15日入院治療，於同年月21日出院，因病情需
    背架使用，宜須休養3 個月等語。堪認原告乙○○受傷後，
    自同年1 月30日起（因其於1 月29日晚間11時許受傷，已在
    下班時間後）至同年5 月21日止，須待休養，即無法上班工
    作，其勞動力於該期間內因此喪失。原告乙○○每月薪資為
    26,000元，業據任職之聚穎貿易股份有限公司（以下稱聚穎
    公司）出具薪資證明單（見附民1 號卷第113 頁）為證。再
    按其91年度全年薪資所得合計357,128 元，其平均每月薪資
    收入為29,761元（不滿1 元以1 元計算，以下同），其主張
    按每月基本薪資26,000元計算，參酌上開勞動所得及聚穎公
    司所出具之上開薪資證明單，應屬可採，惟所得請求期間，
    依照上開診斷證明2 紙所載，應僅為3 個月又23日之期間，
    則其因受傷勞動能力喪失而不能工作，所受薪資收入之減少
    數額損害為97,934元，於此範圍內自得請求被告賠償。至其
    於上開期間外，請求因復健請假、休養請假之薪資收入損失
    部分，查無證據證明其復健必以上班時間始得為之之證明，
    亦無證據在上開醫師認為有休養必要期間外，有每日上午請
    假在家休養之必要，而原告在該期間內，復均每日自行請假
    數小時，有聚穎公司請假證明可考，惟其究為何因請假、有
    無必要、是否為前往就醫而請假，均屬不明，無從僅據其請
    假之事實，即認為此部分請假而減少之薪資收入，與被告侵
    權行為間有相當因果關係存在，則其此部分請求，為不能准
    許。再原告乙○○所主張關於刑事案件需要請假前往擔任證
    人、前往行車事故鑑定委員會及民事事件起訴後請假開庭部
    分，則或為履行國民之作證義務，或為主張權利所需，或為
    證明權利存在所為之行為，不能認為與被告侵權行為有相當
    因果關係，自亦不在得請求之範圍。
  (7)慰撫金部分：原告乙○○請求被告給付其因受傷所致精神上
    痛苦之慰撫金，本院審酌原告乙○○所受上開傷勢非微，除
    肉體必感疼痛外，且因此必須住院、長期復健，受有精神與
    時間耗費之痛苦，其工作為聚穎公司行政會計，其91年全年
    薪資收入為357,128 元，名下無其他不動產、車輛或投資，
    學歷為高中畢業，而被告亦為高中畢業，原在保險公司服務
    ，91年全年薪資、股利、利息所得總額為944,303 元，名下
    有房屋1 間、土地2 筆、投資3 筆，92年全年薪資、股利及
    利息收入總額為1,015,709 元，名下有房屋1 間、土第2 筆
    ，上開不動產加計投資款之財產總額為817,782 元等兩造社
    會地位、學識、經歷與經濟狀況，有聚穎公司薪資證明單（
    見附民1 號卷第113 頁）、財產所得調件明細表（見765 號
    卷一第79頁以下、765 號卷二第6 頁以下）等附卷可按，認
    為被告就原告乙○○因此所受精神上損害，應賠償原告15萬
    元，原告乙○○於此範圍內所為請求，為可准許，至逾此部
    分，則不能認為有據。
  (8)綜上，原告乙○○得請求被告給付之損害賠償，包括醫療費
    用2,300 元、醫療用品費450 元、看護費13,000元、就醫車
    資840 元、家屬接送停車費1,150 元、未來醫療費用155,00
    0 元、薪資收入減少損失97,934元及慰撫金15萬元，合計為
    420,674 元。另按民法第213 條第2 項所謂因回復原狀而應
    給付金錢者，如所侵害者為金錢，則應返還金錢暨如所侵害
    者為取得利益之物，則於返還原物外更應給付金錢抵償其可
    得利益，始克回復原狀是。我民法明定身體健康之傷害，應
    為金錢賠償（民法第193 條、第195 條第1 項前段）此即民
    法第213 條第1 項所謂法律另有規定，自無適用同條規定之
    餘地（最高法院56年度台上字第1863號判例意旨參照）。即
    因侵權行為受害應回復原狀義務而得請求給付金錢者，固不
    得依據民法第213 條第2 項規定，請求自支出時起附加利息
    給付，但該等侵權行為損害賠償債務為無確定期限者，自得
    請求時起，如經債權人催告而仍不給付，仍應自受催告時起
    ，負遲延責任，則依民法第229 條第2 項、第233 條第1 項
    前段、第203 條規定，仍得請求按年息5 ％計算給付遲延利
    息，是原告乙○○就上開得請求之數額，經提起本件訴訟請
    求而被告仍未給付，依據上開規定，於其得請求之420,674
    元範圍內，自得併請求被告按法定利率給付遲延利息，則其
    請求於上開數額範圍內，自93年9 月2 日起至清償日止，按
    年息5 ％計算之利息，亦無不合，但逾此所為遲延利息之請
    求，則屬無據。
  2.原告楊惠民部分：
  (1)醫療、診斷證明書、營養補品及醫療用品等費用部分：
    原告主張因上述受傷害而支出醫療費用、診斷證明書費、營
    養補品及醫療用品等費用，經汽車強制責任保險給付其中82
    ,941 元 ，尚有就醫門診費用、醫療雜支、診斷證書費7,44
    8 元與營養補品、醫療用品費用17,665元未獲給付云云，而
    請求給付。本院核其所提出馬偕紀念醫院醫療收據所載（見
    附民2 號卷第6 頁以下、765 號卷一第98頁以下、同卷第12
    9 頁、本院93年度訴字第769 號卷〈以下稱769 號卷〉第14
    頁以下），扣除全民健康保險給付後，實際支出之醫療費用
    含診斷證明書費為88,859元，診斷證明書費合計則為4,740
    元，就此予以剔除後，實際支出之醫療費用為84,119元，此
    為原告楊惠民受傷回復原狀所需之必要費用，自得請求被告
    賠償。至診斷證明書費4,740 元部分，本於同上原告乙○○
    部分之理由，仍應認為不能准許。又所主張之醫療用品中，
    雖據提出統一發票為證（見附民2 號卷第64頁以下、765 號
    卷一第111 頁以下），然除所列柺杖費用460 元、紙尿布費
    用2,719 元，參酌原告楊惠民受有如上述診斷證明書所載之
    骨盆骨折、膝部受傷照片所示情形觀之，可認為確因更換不
    便及移動需要，有於復原期間購置紙尿布、柺杖使用之必要
    ，而可認為係必要費用外，其餘補品及醫療用品費用，包含
    雞精、葡萄糖貽、奶粉、十全補帖、萬應膏、購物塑膠袋、
    貼布、維骨力、冷熱敷墊、護膝、止痛貼布、軟骨素等，合
    計14,487元部分，並無證據證明確為醫療、復健所必要之特
    別支出，或為經醫師處方必須食用或使用者，即核其所提出
    之診斷證明書上（見765 號卷一第101 頁），亦載明：維骨
    力非醫師推薦用藥等語，益堪肯認。是此部分原告得請求之
    數額為醫療費用84,119元、柺杖費用460 元、紙尿布費用2,
    719 元，合計為87,298元，其經汽車強制責任保險保險人給
    付82,941 元部分，應予扣除，則剩餘得請求之數額為4,357
    元。
  (2)看護費部分：原告楊惠民主張其住院聘僱看護支出費用為34
    ,000 元 ，扣除汽車強制責任保險給付3 萬元後，尚有4,00
    0 元未獲給付，為此請求部分，參照馬偕醫院診斷證明書記
    載（見765 號卷一第192 頁）：原告楊惠民係於92年1 月29
    日住院，至同年2 月15日出院，住院期間需專人看護等語，
    堪認其住院期間確有聘僱專人看護之必要，且已經提出第三
    人吳佩芬所出具之看護費收據為證（見附民2 號卷第70頁）
    ，其上載明自同年1 月30日起至2 月15日止受僱看護收取費
    用34,000元，而核此費用並未異於通常收費，應認為可採，
    是此部分原告楊惠民請求給付4,000元，洵屬有據。
  (3)薪資收入減少部分：原告楊惠民主張因受傷有108 日無法工
    作，此為被告所不爭執（見765 號卷一第148 頁、第182 頁
    ）。參照卷附之財產所得調件明細表（見765 號卷二第2 頁
    以下）所載，原告楊惠民91年度全年薪資收入為406,461 元
    ，平均每月收入為33,872元，每日平均薪資為1,130 元，其
    因受傷請假108 日，則原告楊惠民因勞動力減損不能工作，
    所致收入減少之數額應為122,040 元，原告楊惠民僅請求其
    中119,028 元，未逾得請求範圍，並無不合，被告抗辯原告
    楊惠民請求數額過高云云，為無可取。
  (4)慰撫金部分：原告楊惠民請求被告給付其因受傷所致精神上
    痛苦之慰撫金200 萬元，本院審酌原告因受上開傷害，因肉
    體疼痛，精神上必感痛苦，且其因此住院、復建、就醫，精
    神上亦難謂非受有痛苦，其學歷為高中畢業，現任歐格公司
    研發部門助理，92年全年薪資收入為406,461 元，及被告同
    上資力、學歷、社會地位、經歷等情況，有薪資表（見769
    號卷第59頁）、財產所得調件明細表（見765 號卷一第79頁
    、卷二第2 頁以下）等附卷可按，認為被告就原告因此所受
    精神上損害，應賠償20萬元之慰撫金。至原告楊惠民主張其
    因受上開傷害而無法生育，精神上受有重大痛苦等情，雖據
    提出診斷證明書上記載將來懷孕、生產可能受影響等語（見
    765 號卷一第101 頁、第132 頁），但此等診斷證明所載，
    尚不足以證明其因受上開傷害之結果，確已導致喪失生育能
    力，其自肘將來生育絕望而心生憂懼，不能認為與被告傷害
    行為間有相當因果關係，自不得據為審酌應賠償精神慰撫金
    數額之基礎。
  (5)鑑定費部分：原告楊惠民依據上開侵權行為損害賠償規定，
    主張應比照刑事訴訟法第209 條規定，請求被告給付其所支
    出之鑑定費3,000 元部分，被告已否認為必要費用，而參之
    卷附上述台北市車輛行車事故鑑定委員會鑑定意見書所載，
    該鑑定之請求者，為台北市政府警察局大同分局，縱係由原
    告楊惠民支出費用，亦屬在刑事偵查程序提出告訴所必要，
    乃為行使刑事告訴權而支出之費用，非為被告侵權行為所當
    然發生，且與所受傷害之回復原狀間，無相當因果關係，非
    在得以附帶民事訴訟請求之列。至其主張比照刑事訴訟法第
    209 條規定請求一節，姑不論其得否請求已非無疑，即認得
    為請求，亦係應向刑事法院為之，要無於此比照，而請求被
    告給付之理。
  (6)綜上，原告楊惠民得請求被告給付之損害賠償，包括支出醫
    療及用品費用4,357 元、看護費4,000 元與薪資收入減少損
    失119,028 元及慰撫金20萬元，合計327,385 元。另基於同
    上原告乙○○部分之理由，原告楊惠民於其上述得請求之數
    額範圍內，請求被告自93年9 月2 日起至清償日止，按年息
    5 ％計算之利息，亦無不合，至逾此所為利息之請求，仍無
    理由。至其原請求交通費用部分，因扣除汽車強制責任保險
    給付後已不再主張，即無庸復予審酌，附此敘明。
五、從而，原告2 人主張被告有侵害其身體致受傷害之行為，本
    於侵權行為損害賠償之規定，各請求被告給付849,852 元、
    2,151,142 元之損害賠償及遲延利息，經本院審酌上情後，
    認原告乙○○所為請求於420,674 元，及自93年9 月2 日起
    至清償日止，按年息5 ％計算之利息範圍內；原告楊惠民所
    為請求於327,385 元，及自93年9 月2 日起至清償日止，按
    年息5 ％計算之利息範圍內，為有理由，應予准許，渠等各
    逾上開範圍之請求，為不能准許，應予駁回。
六、本判決主文第1 項、第2 項所示，因命給付之數額均未逾50
    萬元，依據民事訴訟法第389 條第1 項第5 款規定，應依職
    權宣告假執行。被告就此陳明願供擔保，請准免予假執行，
    經核於原告各勝訴之範圍內並無不合，爰各酌定相當擔保金
    額予以准許之。至原告其餘之訴既經駁回，所為假執行之聲
    請亦失所附麗，應併予駁回之。而兩造其餘攻擊防禦方法，
    經核均於本件之判斷無影響，於茲不贅。
七、據上論結，原告之訴為一部有理由，一部無理由，依民事訴
    訟法第79條、第389 條第1 項第5 款、第392 條第2 項，判
    決如主文。
中　　華　　民　　國　　94　　年　　4 　　月　　12　　日
                  民事第一庭法  官  蕭錫証
以上正本係照原本作成。
如對本判決上訴須於判決送達後20日內向本院提出上訴狀
中　　華　　民　　國　　94　　年　　4 　　月　　2 　　日
                            書記官  林令令
